臺灣高等法院民事裁定　　　　　　　　　 99年度上字第712號
上　訴　人　亞東飯王食品股份有限公司
法定代理人　周守男
被 上訴 人　林永生
　　　　　　林呈衡
共　　　同
訴訟代理人　羅達章
追加被　告　李滄源
　　　　　　李淑慧
兼　共　同
訴訟代理人　李東義
上列當事人間請求侵權行為損害賠償事件，本院裁定如下：
    主  文
上訴人就李滄源、李淑慧、李東義部分之追加之訴駁回。
追加之訴訴訟費用由上訴人負擔。
    理  由
一、按在第二審為訴之變更或追加，非經他造同意，不得為之。
    但請求之基礎事實同一；擴張或減縮應受判決事項之聲明者
    ；因情事變更而以他項聲明代最初之聲明者；訴訟標的對於
    數人必須合一確定時，追加原非當事人之人為當事人者，不
    在此限，民事訴訟法第446條第1項、第255條第1項第2、3、
    4、5款定有明文。次按在第二審追加原非當事人之人為他造
    當事人，不能因原為他造當事人之人表示同意而認為合法。
    （最高法院29年度上字第1767號判例意旨參照），故在第二
    審程序，追加原非當事人之人為當事人者，除同法第255條
    第1項第5款所定情形外，應得他造及被追加當事人之同意，
    始為合法。再按請求之基礎事實同一者，上訴人雖得將原訴
    變更或追加他訴，無須得被上訴人同意，但所謂請求之基礎
    事實同一，係指變更或追加之訴與原訴之主要爭點有其共同
    性，各請求利益之主張在社會生活上可認為同一或關連，而
    就原請求之訴訟及證據資料，於審理繼續進行在相當程度範
    圍內具有同一性或一體性，得期待於後請求之審理予以利用
    ，俾先後兩請求在同一程序得加以解決，避免重複審理，進
    而為統一解決紛爭者而言，「並不包括當事人之追加」，觀
    之民事訴訟法第255條第1項第5款，該訴訟標的對於數人必
    須合一確定時，追加其原非當事人之人為當事人者無需他造
    同意之規定自明。蓋訴訟標的對於數人必須合一確定時，其
    基礎事實無不同一，如其基礎事實同一，包括追加當事人在
    內，則其追加逕適用該項規定，自無另為此項規定之必要，
    灼然可見。況在第二審追加原非當事人之人為他造當事人，
    涉及被追加者之審級利益，亦不能因原為他造當事人之人表
    示同意而認為合法（最高法院29年上字第1767號判例意旨參
    照）。又民事訴訟法第255條第1項第5款所謂訴訟標的對於
    數人必須合一確定，係指依法律之規定必須數人一同起訴或
    一同被訴，否則當事人之適格有欠缺，原告即因此不能得本
    案之勝訴判決者而言。關於連帶之債，債權人除得對債務人
    全體為請求外，亦得對債務人中之一人或數人為請求，其法
    律關係對全體債務人並非必須合一確定，故連帶之債之債權
    人追加連帶債務人為被告，並無該款規定之適用（最高法院
    90年度台抗字第2號、91年度台抗字第8號裁定意旨參照）。
二、經查，上訴人以請求之基礎事實同一，在本院訴訟進行中，
    於民國99年7月12日具狀追加李東義、李滄源、李淑慧為被
    告，以追加被告與被上訴人為共同侵權行為人為由，請求追
    加被告李東義、李滄源、李淑慧與被上訴人連帶負損害賠償
    責任（見本院卷一第8頁），惟為追加被告李東義、李滄源
    、李淑慧及被上訴人所不同意，有追加被告99年9月1日、被
    上訴人99年9月3日之民事答辯狀在卷足稽（見本院卷一第41
    頁、第70頁）。且共同侵權行為人並無合一確定之必要，則
    依前揭法條規定、判例意旨及說明，本件上訴人追加李東義
    、李滄源、李淑慧為被告，自不合法，應以裁定駁回之。
三、據上論結，本件上訴人追加之訴不合法，爰裁定如主文。
中    華    民    國   100    年    2     月    15    日
                  民事第十八庭
                      審判長法  官  湯美玉
                            法  官  李慈惠
                            法  官  丁蓓蓓
正本係照原本作成。
如不服本裁定，應於收受送達後10日內向本院提出抗告狀，並應
繳納抗告費新台幣１千元。
中    華    民    國   100    年    2     月    18    日
                            書記官  陳思云